臺灣屏東地方法院民事判決
111年度潮簡字第13號
原      告  陳嘉雄  
訴訟代理人  陳錦惠  
被      告  林明章  

上列當事人間請求損害賠償事件，本院於111年3月21日言詞辯論
終結，判決如下：
　　主  文
被告應給付原告新台幣（下同）500,000元，及自111年1月11日
起至清償日止，按週年利率5%計算之利息。
訴訟費用由被告負擔。
本判決得假執行。
    事實及理由
一、原告方面：
㈠、被告原為屏東縣○○鎮○○段000000000地號土地（下稱系爭土地
    ，103年11月4日地籍重測前為屏東縣○○鎮○○段000000000地
    號)及坐落其上之同段343建號建物（門牌號碼屏東縣○○鎮○○
    路000巷00號，下稱系爭建物，與系爭土地合稱系爭房地）
    之共有人之一，應有部分1/3，原告於102年10月28日與被告
    、訴外人林明坤、訴外人林光仁，就系爭房地簽訂買賣契約
    （下稱系爭契約），約定被告、訴外人林光仁、訴外人林明
    坤將系爭房地以320萬元賣給原告，並約定自訴外人王美惠
    處取得塗銷抵押權之文件後，系爭契約方成立。原告業於10
    2年10月30日取得塗銷抵押權之文件，故系爭契約已成立。
    而因部分之買賣價金（320萬元之2/3)經雙方同意由原告以
    代訴外人林光仁、訴外人林明坤清償渠等積欠國泰人壽、國
    泰世華銀行、萬泰行銷債務之方式處理，是於雙方簽訂系爭
    契約後，並未立即辦理系爭房地之所有權移轉登記事宜。詎
    料於原告解決訴外人林明坤、訴外人林光仁之債務問題而欲
    請求被告依約履行時，於110年3月17日調取謄本後竟發現被
    告早於106年3月29日，隱瞞系爭契約存在之事實，已將其原
    持有系爭房地1/3之應有部分，出賣並移轉所有權予訴外人
    邱繡玉，致原告因此無法取得被告持有系爭房地之應有部分
    。是原告自得依系爭契約之約定，請求被告
    給付50萬元之懲罰性違約金。
㈡、並聲明：被告應給付原告50萬元，及自起訴狀繕本送達翌日
    起至清償日止，按週年利率5%計算之利息。
二、被告抗辯：
　　確實有與原告訂立系爭契約後，而將系爭房地的應有部分1/
    3出售予他人，惟係因原告遲未交付價金，與原告聯繫，原
    告又都置之不理，故才會出售予他人云云。並聲明：原告之
    訴駁回。
三、法院之判斷：
㈠、原告主張與被告、訴外人林光仁、林明坤就系爭房地，簽立
    系爭契約，並已依系爭契約自訴外人王美惠處取得塗銷抵押
    權之文件，系爭契約已成立等情，業據其提出系爭契約書、
    土地登記第二類謄本、土地建築改良抵押權移轉變更契約書
    為證（見本院卷第8至9頁、第11頁），且為被告所不爭執，
    就此部分之事實，足信為真正。
㈡、又原告主張被告於系爭契約成立後，將其持分應轉予第三人
    等情，被告不否認有移轉予第三人，惟抗辯係因原告未交付
    價金云云，經查，系爭契約買賣價金為320萬元，關於買賣
    價金之交付期間，於系爭契約並未載明，此有上開契約書可
    參，是關於價金之交付方式及日期，自應視契約當事人間是
    否有其他約定而定，而買賣價金其中2/3訴外人林光仁、訴
    外人林明坤同意由原告代為清償渠等積欠國泰人壽、國泰世
    華銀行、萬泰行銷債務之方式處理，此有原告提出之切結書
    可稽（見本院卷第12頁），而原告確已代為清償訴外人林光
    仁 、林明坤積欠之債務，此有原告提出土地登記第一類謄
    本，他項權利部已無國泰人壽為抵押權之登記可稽（見本院
    卷第10頁背面、第13頁至14頁），足信原告已有依約的方式
    為價金之給付，被告抗辯原告未為給付價金，難謂有據。
㈢、系爭契約第15條 「其他約定」部分約定：「賣方如賣予第三
    人，為違約，違約金50萬」，此有上開約定書在卷可稽，被
    告未能提出任何證據證明已和原告解除系爭契約，而被告既
    不爭執將其持分移轉予第三人，顯係違反上開契約之約定，
    而被告復無法提出其移轉持分予第三人，有何正當之事由，
    自應依系爭契約之約定，給付違約金，從而原告請求被告給
    付違約金，為有理由，應予准許。
㈣、又按「給付無確定期限者，債務人於債權人得請求給付時，
    經其催告而未為給付，自受催告時起，負遲延責任。其經債
    權人起訴而送達訴狀，或依督促程序送達支付命令，或為其
    他相類之行為者，與催告有同一之效力。」、「遲延之債務
    ，以支付金錢為標的者，債權人得請求依法定利率計算之遲
    延利息。」民法第229條第2項及第233條分別定有明文。原
    告主張被告應給付50萬元，是以支付金錢為標的，依上開法
    文之規定，自得請求自本起訴狀繕本送達翌日即111年1月11
    日起算之法定遲延利息。
㈤、綜上所述，原告依系爭契約，請求被告給付50萬元，及自111
    年1月11日起至清償日止，按週年利率5%計算之遲延利息，
    為有理由，應予准許。
四、本件係適用簡易訴訟程序，所為被告敗訴之判決，依民事訴
    訟法第389條第1項第3款，應依職權宣告假執行。
五、訴訟費用之負擔，民事訴訟法第78條。　　　　
中　　華　　民　　國　　111 　年　　4 　　月　　6　　日
　　
                 潮州簡易庭      法　官 吳思怡
　　　　　　　　 
以上正本係照原本作成。
如不服本判決，應於送達後20日內，向本院提出上訴狀並表明上
訴理由，如於本判決宣示後送達前提起上訴者，應於判決送達後
20日內補提上訴理由書（須附繕本）。如委任律師提起上訴者
，應一併繳納上訴審裁判費。

中　　華　　民　　國　　111 　年　　4 　　月　　6　　日

                                  書記官　蔡進吉